【裁判字號】    92,上訴,2859
【裁判日期】    920923
【裁判案由】    偽造文書等
【裁判全文】
臺灣高等法院刑事判決                          九十二年度上訴字第二八五九號
    上  訴  人
    即  被  告  甲○○
右上訴人因偽造文書等案件，不服臺灣桃園地方法院九十一年度訴字第一五八五號，
中華民國九十二年六月三十日第一審判決（起訴案號：臺灣桃園地方法院檢察署九十
一年度偵字第一五八一八號；併辦案號：同署九十一年度偵字第二一○一五號），提
起上訴，本院判決如左：
    主  文
上訴駁回。
    事  實
一、甲○○曾犯傷害、竊盜、妨害兵役治罪條例、過失傷害等罪，其中所犯過失傷害
    罪，經臺灣桃園地方法院八十五年度易字第一五一七號判決有期徒刑六月確定，
    於民國（下同）八十六年五月三十日易科罰金執行完畢。乃不知悔改，於九十年
    四月十五日晚上，在臺中市某處飲用ＸＯ洋酒，已達不能安全駕駛動力交通工具
    之狀態，竟仍於酒後駕駛車號ＣＤ—九一五○號自小客車行使於道路，於翌（十
    六）日凌晨一時四十二分許，行經國道第一號高速公路北向四十九公里處時，因
    駕駛車輛不穩、車身搖擺不定，而為警攔查。經警為甲○○施作酒精濃度測試結
    果，其酒後吐氣濃度達每公升○‧七一毫克。詎甲○○為規避行政上之裁罰及刑
    責，竟另行起意，基於偽造署押及偽造私文書之犯意，謊報其名字為其兄陳淋淦
    ，先於酒精測試單上偽造「陳淋淦」之署押（含署名及指印各一枚），並使內政
    部警政署國道公路警察局執勤警員廖茂宏據以製發公警局交字第Ｚ000000
    00號舉發違反道路交通管理事件通知單（下稱交通違規通知單），甲○○並於
    該移送聯「收受通知聯者簽章」欄內偽簽「陳淋淦」之署名（通知單為一式四份
    ，以複寫製作，通知聯、移送聯、迴覆聯及存查聯均有「陳淋淦」之署名），表
    示已收受該張通知單之意，然後再交還予執勤警員廖茂宏以為行使。嗣後，復承
    接上述冒名應訊之同一犯意，於九十年四月十六日製作之偵詢（調查）筆錄上偽
    造「陳淋淦」之署押（含署名三枚及指印十一枚），足生損害於陳淋淦、公路警
    察局對交通事件管理之正確性及偵察機關查核犯罪嫌疑人身分稽核、偵查之正確
    性。嗣陳淋淦於九十一年八月二十日，因前開案件經警緝捕到案後，辯稱非伊所
    為，可能是其弟甲○○所為，始查知上情。
二、案經臺灣桃園地方法院檢察署檢察官自動檢舉偵查起訴暨台北市政府警察局信義
    分局報請同署檢察官移送併辦。
    理  由
一、上訴人即被告甲○○固坦承飲用酒類至酒醉而不能安全駕駛之程度後，駕車於右
    開時、地為警查獲，惟矢口否認偽造文書之犯行，辯稱當時伊因酒醉致誤認警察
    係詢問伊車主姓名，才在上開文書上簽署其兄陳淋淦之姓名，且原審量刑過重云
    云。
二、經查：
  (一)被告右揭酒後不能安全駕車部分，業據其於原審、本院審理坦承不諱（見原審卷
    三七、四六背頁、七四至七五頁、本院九十二年九月九日審理筆錄二、三頁），
    核與執勤員警廖茂宏證述情節相符（見原審卷六三頁），且有酒精測試單影本一
    紙、內政部警政署國道公路警察局舉發違反道路交通管理事件通知單影本一紙附
    卷可稽（見偵字第一五八一八號卷十三、十六頁）。而被告於九十年四月十六日
    駕駛車輛不穩、車身搖擺不定經警攔檢，測試其吐氣後所含酒精成分已達每公升
    ○‧七一毫克，而依交通部運輸研究所七十九年八月對駕駛人行為之研究（酒醉
    駕車對駕駛行為之分析研究）指出，吐氣每公升酒精含量零點二五毫克等於血液
    中酒精濃度百分之零點零五（亦即每100ml血液中含50mg酒精），故被告血液酒
    精濃度為百分之零點一四。而按照上開研究報告，血液酒精濃度到達百分之零點
    零八至百分之零點一五時，對駕駛能力有：判斷力嚴重受到影響、體能與精神協
    調受損、駕駛之體能困難增加之影響；對心理行為有：產生情緒異常現象、步伐
    不平穩、言語不清、反應惡劣、記憶及判斷力受損、精神處於錯亂狀態之影響。
    且被告為警查獲時，經執勤員警觀察，被告有反應遲緩且含糊不清、注意力不佳
    、命被告作直線測試時，被告腳步不穩。對員警指揮及交通號誌無反應或遲緩，
    駕駛判斷力顯然欠佳，而於被告駕駛過程，車身搖擺不定、駕駛車輛不穩、駕駛
    有蛇行等駕駛操控力欠佳情形，有執勤員警廖茂宏製作之刑法第一百八十五條之
    三案件測試觀察紀錄表影本一紙足憑（見偵字第一五八一八號卷十五頁），足見
    被告於飲酒後確已達不能安全駕駛動力交通工具之程度至明，其有公共危險之犯
    行，足堪認定。
  (二)被告固坦承有於右揭時、地在酒精測試單、交通違規通知單、偵詢（調查）筆錄
    上簽署「陳淋淦」之署押（署名含指印）之事實（見原審卷三七、四六背頁、七
    四至七五頁、本院卷九十二年九月九日審理筆錄二至四頁），惟辯稱：伊因酒醉
    誤認警察係詢問伊車主姓名，才簽署陳淋淦之姓名云云。然查，被告於右揭時、
    地，因車身搖擺不定，而為警攔查，被告基於偽造屬押及偽造私文書之犯意，謊
    報駕駛人為其兄陳淋淦，先於酒精測試單上偽造「陳淋淦」之署押，並使警察局
    執勤警員廖茂宏據以製發交通違規通知單。被告於該移送聯「收受通知聯者簽章
    」欄內偽簽「陳淋淦」之署名，即表示已收受該張通知單之意，然後再交還予執
    勤員警廖茂宏，即主張由「陳淋淦」領受通知單。嗣後，復承接上述冒名應訊之
    同一犯意，於九十年四月十六日製作之偵詢（調查）筆錄上偽造「陳淋淦」之署
    押。已據證人廖茂宏於原審審理時證稱：「... 被告自稱他係陳淋淦，因為他沒
    有帶證件，我讓他在這些通知單、筆錄後面簽名，並按捺他的指印... 」等語（
    見原審卷六三頁）明確，復有上開酒精測試單、舉發違反道路交通管理事件通知
    單通知單及偵詢（調查）筆錄等影本在卷足憑（見偵字第一五八一八號卷第十一
    至十三頁）。又執勤員警廖茂宏於九十一年四月十六日製作之偵詢（調查）筆錄
    上之指紋，經內政部警政署刑事警察局輸入電腦比對確認結果，亦與被告之指紋
    卡指紋相同，有該局九十一年十月四日刑紋字第○九一○二四四四一二號鑑驗書
    一紙在卷可參（見偵字第一五八一八號卷三○頁）。被告茍因喝酒罪而意識不清
    ，豈能於九十年四月十六日凌晨一時四十二分許，經警攔查時正確說出陳淋淦之
    年籍、
    錄，仍自稱為陳淋淦本人，並簽署陳淋淦姓名，顯見被告在上開文件上偽簽陳淋
    淦之署名，本即意在脫免行政上之裁處及刑責，被告所辯，顯係卸責之詞，不足
    採信。
  (三)按刑法上之行使偽造私文書罪，必須提出偽造之文書，本於該文書之內容有所主
    張，方得成立（最高法院四十七年台上字第一○四八號判例意旨參照）；上訴人
    在違反道路交通管理事件通知單之收受通知聯者簽章欄偽簽他人之署押即係表示
    已收到該通知單之意思，復將該通知單交由警員處理，顯然對該文書之內容有所
    主張，自有行使之意思（參看最高法院八十七年度台上字第七號裁判）。被告在
    舉發單上簽署陳淋淦之名字，將之交予警員，乃在表示收受該舉發通知單，並將
    之交予警員，自有行使該文書之意思與行為，且因被告之行為，導致陳淋淦被列
    為犯罪嫌疑人，又檢察機關亦因之對陳淋淦偵查其涉嫌之公共危險行為，此有台
    灣桃園地方法院檢察署檢察官九十年偵字第六七七三號簡易判決處刑書在卷可稽
    （見偵字第一五八一八號卷第十七頁），雖經查明事實真相，但增加無謂之訴訟
    程序，亦影響公路警察局對交通案件之管理，自足以生損害於陳淋淦本人權益、
    公路警察局對交通事件管理之正確性及偵察機關查核犯罪嫌疑人身分稽核、偵查
    之正確性。是被告偽造私文書，並據以行使之犯行，亦甚明確。
  (四)綜上所述，本件事證明確，被告犯行堪以認定。
三、核被告服用酒類後駕駛動力交通工具之所為，係犯刑法第一百八十五條之三服用
    酒類，不能安全駕駛動力交通工具而駕駛罪。被告在交通違規通知單上偽簽「陳
    淋淦」之署名，在警方偵訊筆錄上簽署陳淋淦之署押，犯刑法第二百十七條第一
    項偽造署押罪（此部分原審未予論述，應予補正），被告先後於酒精測試單及偵
    詢（調查）筆錄上，偽造「陳淋淦」之署名，係基於一個冒名應訊之單一犯意，
    所為之接續數個動作，為接續犯。在違規通知單上偽造署押後交予警員，乃係表
    示收受舉發單之意，並持以行使，核係犯同法第二百十六條、第二百十條行使偽
    造私文書罪，偽造署押乃係偽造文書之階段行為，故不另論罪又偽造署押之行為
    ，因係複寫之故，故一次簽名即有四枚署名，偽造署押為偽造私文書之階段行為
    ，偽造私文書後復持以行使，其偽造之低度行為應為行使之高度行為所吸收，均
    不另論罪。被告所犯上開行使偽造文書及酒後駕車之公共危險罪，犯意各別，罪
    名互異，應予分論併罰。被告曾犯過失傷害罪，經臺灣桃園地方法院八十五年度
    易字第一五一七號判決有期徒刑六月確定，於八十六年五月三十日易科罰金執行
    完畢，此有本院被告全國前案紀錄表在卷可稽，被告前受有期徒刑執行完畢，五
    年內再犯本件最重本刑為有期徒刑以上之二罪，為累犯，均應依刑法第四十七條
    規定加重其刑。
四、原審審酌被告犯罪之動機、目的、手段、智識程度、政府一再宣導酒後不得駕車
    之觀念下，不知珍惜自己與他人生命、財產之安全，於飲酒後，仍貿然駕車，且
    冒用其兄名義應訊，使其兄因而受刑事追訴，被告又否認偽造文書之犯行等一切
    情狀，適用刑法第一百八十五條之三、第二百十條、第二百十六條、第四十七條
    、第四十一條第一項前段、第四十二條第二項、罰金罰鍰提高標準條例第二條，
    就被告公共危險罪部分，判處罰金銀元二萬元；就行使偽造文書部分，判處有期
    徒刑四月，並諭知罰金如易服勞役、有期徒刑如易科罰金時，均以銀元三百元折
    算一日之標準，再以被告於內政部警政署國道公路警察局所製作之公警局交字第
    Ｚ00000000號之移送聯、通知聯、迴覆聯及存查聯內偽造之「陳淋淦」
    署名四枚；（原判理由欄第三段，贅載Ｚ00000000號，應予補正）；於
    酒精測試單上偽造「陳淋淦」之署押（含署名及指印各一枚）；偵詢（調查）筆
    錄上偽造之「陳淋淦」之署押（含署名三枚及指印十一枚），併依刑法第二百十
    九條規定宣告沒收，經核並無不合。
五、被告提起上訴，仍執陳詞否認偽造文書，並指原審量刑過重云云。惟被告否認偽
    造文書之辯解，乃係卸責之詞，前已敘明，而量刑乃屬法院之職權，且原判決已
    於理由欄詳敘審酌被告犯罪一切情狀，而後予以科刑，原判決量刑並無失之過重
    之情形，被告之上訴核無理由，應予駁回。
據上論斷，應依刑事訴訟法第三百六十八條，判決如主文。
本案經檢察官李進誠到庭執行職務。
中      華      民      國    九十二    年      九      月    二十三    日
                              臺灣高等法院刑事第三庭
                                  審判長法  官  張  連  財
                                        法  官  黃  金  富
                                        法  官  林  明  俊
右正本證明與原本無異。
行使偽造私文書部分如不服本判決應於收受送達後十日內向本院提出上訴書狀，其未
敘述上訴之理由者並得於提起上訴後十日內向本院補提理由書（均須按他造當事人之
人數附繕本）。
公共危險部分不得上訴。
                                        書記官  蕭  進  忠
中      華      民      國    九十二    年      九      月    二十四    日
附錄：本案論罪科刑法條全文：
刑法第二百十條
偽造、變造私文書，足以生損害於公眾或他人者，處五年以下有期徒刑。
刑法第二百十六條
行使第二百十條至第二百十五條之文書者，依偽造、變造文書或登載不實事項或使登
載不實事項之規定處斷。
刑法第一百八十五條之三
服用毒品、麻醉藥品、酒類或其他相類之物，不能安全駕駛動力交通工具而駕駛者，
處一年以下有期徒刑、拘役或三萬元以下罰金。


司法院資訊處製作；財團法人民間司法改革基金會備份。
